最高法院刑事判決　　　　　　　　　　　　　　　八十八年度台上字第四六八四號
　　上訴人　台灣高等法院檢察署檢察官
　　被　告　甲○○
右上訴人因被告過失致人於死案件，不服台灣高等法院中華民國八十六年六月十八日
第二審判決（八十五年度交上易字第五一五號，起訴案號：台灣桃園地方法院檢察署
八十四年度偵字第五四三五號），提起上訴，本院判決如左：
    主  文
原判決撤銷，發回台灣高等法院。
    理  由
本件原判決以公訴意旨略稱：被告甲○○於民國八十三年三月十二日九時五十五分許
，騎乘ＨＺＥ－○三一號機車，沿桃園縣楊梅鎮○○里○○○路南向行駛，途經該路
畜產分線十五Ａ前，原應注意遵守當地時速七十公里限制並車前狀況隨時採取必要之
安全措施，且依當時情況能注意而疏不注意，猶貿然高速疾馳，因而閃剎不及撞及跨
越行人楊阿泉傷重旋即不治死亡。因認甲○○犯有刑法第二百七十六條第一項之過失
致人於死罪嫌云云。經審理結果，認為被告之犯罪不能證明，因而撤銷第一審論處被
告以因過失致人於死罪刑之判決，改判諭知該被告無罪，雖非無見。惟查：(一)被告於
八十三年三月十二日上午九時五十五分許，係騎乘車牌號碼ＨＺＥ－○三一號一百二
十五西西重型機車，沿桃園縣楊梅鎮○○里○○○路由南向北即由楊梅往桃園方向北
上車道行駛，經被告所供認在卷（相驗卷第二十三頁及第一審卷第十一頁），被害人
楊阿泉之倒地位置及其旁血跡、鞋子，均位在北上車道路肩上；被告之機車則衝撞至
北上車道路肩旁人行紅磚道上，被告並倒在機車旁等情，復有道路交通事故調查報告
表及現場照片附卷可稽（相驗卷第七頁至第十一頁），且經證人即楊梅消防隊警員蕭
耀輝、涂正鴻先後於第一審偵、審中結證屬實（同上卷第四十二頁第二、三、四行及
第六、七行，第一審卷第二十、二十一頁）如果無訛，本件車禍之撞擊點應係在北上
車道之路肩慢車道上。原判決僅憑被害人受創部位係在左小腿完全骨折而非在身體右
側，即以臆測之詞，認定被害人係在南下車道被撞。而忽視肇事現場為南下、北上各
為兩線快車道，每線快車道寬三‧五公尺，南北快車道間尚有種植矮路樹之分隔島（
見現場圖及照片顯示）。苟被害人在南下車道被撞，則其身體騰空飛越十餘公尺掉落
北上車道路肩，是否有此可能﹖及南下車道並無撞擊痕跡等客觀事證。僅憑空推斷事
實，其採證職權之行使顯與論理法則有違。(二)案發後，據報趕抵現場處理之警員沈逢
垙在肇事現場只看到死者血跡及被告機車與機車散落物；當時看到機車碎片，有比對
都是被告車的；被告機車車頭有撞擊，機車後面、兩側無被撞痕跡等情，業經案發當
初處理現場之警員即證人沈逢垙於偵查中先後結證屬實（見相驗卷第三十三頁、偵卷
第六頁反面、第七頁）。而被告機車車尾並無碰撞痕跡，復有現場機車照片可證。台
灣省車輛行車事故覆議鑑定委員會依據前開事證，亦認被告機車倒地前有散落物表示
撞及路樹之前先撞及行人。另機車車頭受損，車後完好，表示未被其他後面來車撞及
（第一審卷第六十八頁）。如果無訛，其被自後撞擊之說，顯不足取。又被告於檢察
官偵查時，經詢以是否駕車撞到楊阿全（泉）﹖始則供稱：「是」，繼則辯稱……是
否有撞到人，我也不清楚等語（相驗卷第二十八頁反面第五行及第六、七行）。參酌
告訴人一再指稱對方有承認撞到人，但被告父親堅持只願賠新台幣（下同）三十萬元
，到後來……他就說不是被告撞的……及車禍後約十天，被告母親即託葉日富和解，
前後講了約五次，到死者出殯後還講兩次，前後講了約半年時間，未達成和解等情（
同上卷第十六、十七頁、第二十三頁），證人即被告之父母彭維紀、高惠珍對雙方談
判和解之經過，亦供述甚詳（見偵查卷第十一－十二頁）。被告苟未駕車肇事，其父
母豈有一再託人與被害人家屬和解之理﹖原審對於上開不利被告之證據，悉數摒棄不
取，偏信被告所稱係遭後方來車所撞之說，而為其有利之認定，其自由判斷之職權行
使顯與採證法則有違。檢察官上訴意旨，執以指摘，為有理由，應認原判決有撤銷發
回之原因。又本件雖係刑事訴訟法第三百七十六條第一款所列之案件，惟於修正刑事
訴訟法施行前，原得上訴於第三審法院，且已繫屬於法院，依刑事訴訟法施行法第五
條第一項規定，仍應依施行前之法定程序終結之，附此明。
據上論結，應依刑事訴訟法第三百九十七條、第四百零一條，判決如主文。
中      華      民      國    八十八    年      八      月    二十六    日
                              最高法院刑事第四庭
                                  審判長法官  黃  劍  青
                                        法官  劉  敬  一
                                        法官  林  增  福
                                        法官  邵  燕  玲
                                        法官  張  清  埤
      右正本證明與原本無異
                                              書  記  官
中      華      民      國    八十八    年      九      月      二      日
